【裁判字號】    95,抗,77
【裁判日期】    950519
【裁判案由】    拍賣抵押物
【裁判全文】
臺灣高雄地方法院民事裁定                95年度抗字第77號
抗  告  人  乙○○
            甲○○
抗告人與相對人聯邦商業銀行股份有限公司間拍賣抵押物事件，
抗告人對於民國95年4 月7 日本院高雄簡易庭95年度拍字第540
號所為裁定，提起抗告，本院裁定如下：
    主  文
抗告駁回。
抗告程序費用新臺幣壹仟元由抗告人負擔。
    理  由
一、抗告意旨略以：抗告人為單純之抵押人，就相對人與訴外人
    富盛實業股份有限公司（下稱富盛公司）之債權債務關係並
    不明瞭，相對人亦未敘明與富盛公司間最高限額抵押之確定
    額，且富盛公司確有按期清償利息，並無屆期未依約清償等
    情，爰請求廢棄原裁定等語。
二、按聲請拍賣抵押物，原屬非訟事件，法院所為准許與否之裁
    定，無確定實體法上法律關係存否之性質，於債權及抵押權
    之存否，並無既判力。故祇須其抵押權已經依法登記，且債
    權已屆清償期而未受清償，法院即應為准許拍賣之裁定。而
    對於此項法律關係有爭執之人，為保護其權利，得提起訴訟
    ，以謀解決，不得僅依抗告程序聲明其爭執（最高法院58年
    臺抗字第524 號判例、94年度臺抗字第270 號裁定意旨參照
    ）。次按，聲請拍賣抵押物係屬非訟事件，於最高限額抵押
    ，法院祇須就抵押權人提出之文件為形式上審查，如認其有
    抵押權登記擔保範圍之債權存在，且債權已屆清償期而未受
    清償，即應為准許拍賣抵押物之裁定，債務人或抵押人對抵
    押債權之存否如有爭執，應另循訴訟途徑以謀解決（最高法
    院94年度臺上字第631 號裁定參照）。
三、經查，相對人主張抗告人乙○○、甲○○於民國81年7 月9
    日以其等所有如原裁定主文所示之不動產，設定新臺幣（下
    同）30,000,000元之本金最高限額抵押權予訴外人中興商業
    銀行股份有限公司（下稱中興銀行），存續日期自81年7 月
    9 日起至111 年7 月8 日止，用以擔保訴外人凱盛金屬企業
    股份有限公司（下稱凱盛公司）向訴外人中興銀行之借款，
    並約定利息、違約金及債務清償日期，依照各個債務契約之
    約定，85年8 月3 日抵押權所擔保債權之債務人變更登記為
    訴外人凱盛公司與富盛公司，嗣訴外人富盛公司於90年7 月
    27日向訴外人中興銀行借款56,700,000元，借款期限至95
    年1 月16日止，茲借款債務已屆清償期，尚欠本金
    45,818,216元及其利息、違約金仍未獲償。相對人因於94
    年3 月19日起，概括承受訴外人中興銀行不含金融同業存款
    及拆款之資產、負債暨營業，乃對抗告人聲請拍賣上開抵押
    物之事實，有相對人提出之借據、保證書影本1 件、本票影
    本2 件、土地建築改良物抵押權設定契約書、他項權利證明
    書、土地建築改良物他項權利移轉變更契約書、其他約定事
    項等影本各1 件為證，原法院據以准許相對人拍賣上開抵押
    物之聲請，自無不當。抗告人雖以前開抗告意旨爭執，惟此
    乃爭執實體上法律關係之存否，揆諸前揭說明，自應由對於
    此項法律關係有爭執之抗告人，另行起訴，以謀解決，其所
    為抗告請求廢棄原裁定，並無理由，應予駁回。
四、依非訟事件法第46條、第21條第2 項、第24條第1 項，民事
    訴訟法第495 條之1 第1 項、第449 條第1 項、第78條、第
    85條第1 項前段，裁定如主文。
中    華    民    國    95    年    5     月    19    日
                  民事第二庭審判長法  官  鄭月霞
                                  法  官  邱泰錄
                                  法  官  伍逸康
以上正本證明與原本無異。
如不服本裁定應於送達後10日內向本院提出再抗告狀，並繳納再
抗告費新台幣1000元。再為抗告應以適用法規顯有錯誤為理由，
並經本院之許可，該許可以原裁定所涉及之法律見解具有原則上
重要性者為限，並委任律師為代理人。
抗告人之配偶、三親等內之血親、二親等內之姻親，或抗告人為
法人、中央或地方機關時，其所屬專任人員具有律師資格並經法
院認適當者，亦得為第三審代理人。
前項情形應於提起再抗告或委任時釋明之。
中    華    民    國    95    年    5     月    19    日
                                  書記官  林雯琪


司法院資訊處製作；財團法人民間司法改革基金會備份。
